【裁判字號】    96,訴,1484
【裁判日期】    971202
【裁判案由】    違反廢棄物清理法
【裁判全文】
臺灣屏東地方法院刑事判決              96年度訴字第1484號
公  訴  人  臺灣屏東地方法院檢察署檢察官
被      告  丁○○
上列被告因違反廢棄物清理法案件，經檢察官提起公訴（96年度
偵緝字第293 號），本院判決如下：
    主  文
丁○○無罪。
    理  由
一、公訴意旨略以：被告丁○○明知未經主管機關許可，不得提
    供土地回填、堆置廢棄物，緣其於民國91年3 、4 月間，透
    過甲○○之介紹，以新臺幣（下同）25萬元之代價，向甲○○之姊夫乙○○承租其所有坐落屏東縣高樹鄉○○○段1879
    地號土地，並以改良土壤為由，僱工挖取該土地之砂石販賣
    牟利，俟於91年5 月14日10時25分許，在上開土地，為屏東
    縣政府環安小組人員發現挖有一長約75公尺、寬約20公尺、
    深約4 點5 公尺之坑洞，屏東縣政府乃以其違反區域計畫法
    之規定，開立處分書通知乙○○須於91年5 月28日以前恢復
    原狀，惟屏東縣政府環安小組人員復於91年6 月13日前往上
    址會勘，該土地仍未恢復原狀。斯時乙○○急欲找被告解決
    此事，被告遂簽立保證書，允自91年6 月20日起，至91年8
    月5 日前恢復原狀，並簽立發票日均為91年6 月20日，面額
    80萬元本票1 張、10萬元本票3 張，合計120 萬元之本票4
    張予乙○○，保證將代其繳納罰鍰。詎被告為求減支回復原
    狀之費用，竟未經主管機關許可，自91年6 月20日以後，至
    91年11月18日止之期間，提供上開土地，讓不詳姓名者多人
    傾倒建築廢棄物、廢椰子殼、廢家俱、廢塑膠及垃圾等廢棄
    物，嗣於91年11月18日甲○○前往該土地查看發現上情，臺
    灣屏東地方法院檢察署並函請屏東縣環境保護局派員於92年
    4 月22日前往上開土地查明無誤，惟被告嗣經本署傳拘無著
    發佈通緝，終於96年6 月25日12時許，在屏東縣高樹鄉○○
    村○○路56號住處為警緝獲，因認被告涉有違反廢棄物清理
    法第46條第1 項第3 款之罪嫌云云。
二、按犯罪事實應依證據認定之，無證據不得認定犯罪事實；不
    能證明被告犯罪者，應諭知無罪之判決，刑事訴訟法第154
    條第2 項、第301 條第1 項分別定有明文。又事實之認定，
    應憑證據，如未能發現相當證據，或證據不足以證明，自不
    能以推測或擬制之方法，為裁判基礎；且認定犯罪事實所憑
    之證據，雖不以直接證據為限，間接證據亦包括在內，然而
    無論直接證據或間接證據，其為訴訟上之證明，須於通常一
    般之人均不致有所懷疑，而得確信其為真實之程度者，始得
    據為有罪之認定，倘其證明尚未達到此一程度，而有合理之
    懷疑存在而無從使事實審法院得有罪之確信時，即應由法院
    為被告無罪之判決，有最高法院40年台上字第86號判例、76
    年台上字第4986號判例可資參照。且按認定犯罪事實應依證
    據，為刑事訴訟法所明定，故被告否認犯罪事實所持之辯解
    ，縱屬不能成立，仍非有積極證據足以證明其犯罪行為，不
    能遽為有罪之認定，亦有最高法院30年上字第1831號判例意
    旨可資參照。
三、公訴意旨認被告涉犯廢棄物清理法第46條第1 項第3 款之非
    法清理廢棄物罪，係以告訴人乙○○之證詞及上開土地上確
    實有遭人傾倒廢棄物及照片36張為論據。訊據被告固不否認
    有透過甲○○向其姊夫乙○○承租其所有坐落屏東縣高樹鄉
    ○○○段1879地號土地，並以改良土壤為由，僱工挖取該土
    地之砂石販賣牟利之事實，惟堅詞否認有上開犯行，並辯稱
    ：其僅有將上開土地換土，但並無傾倒任何廢棄物或提供他
    人傾倒廢棄物等語。
四、證據能力之判斷：
    按傳聞法則之重要理論依據，在於傳聞證據未經當事人之反
    對詰問予以核實，乃予排斥，惟若當事人已放棄對原供述人
    之反對詰問權，於法院審判時表明同意該等傳聞證據可作為
    證據，基於證據資料愈豐富，愈有助於真實發現之理念，並
    貫徹刑事訴訟法修法加重當事人進行主義之精神，確認當事
    人對於證據能力有處分權之制度，傳聞證據經當事人同意作
    為證據，法院認為適當者，亦得為證據。另當事人於調查證
    據時，對於傳聞證據表示「沒有意見」、「對於證據調查無
    意見」，而未於言詞辯論終結前聲明異議，應視為已有將該
    等傳聞證據採為證據之同意，此刑事訴訟法第159條之5定有
    明文。檢察官、被告於本院準備程序時已表示對於全案卷證
    證據之證據能力均無意見，且同意作為本案之證據（本院卷
    第51頁），依刑事訴訟法第159 條之5 之規定，檢察官、被
    告已同意本案所有證據均有證據能力，本院斟酌該等證據並
    非非法取得，亦無證明力明顯過低之情形，是該等證據，均
    得採為證據。
五、經查：
  (一)上開土地於91年5 月14日上午10時25分許，為屏東縣政府環
    安小組人員發現挖有一長約75公尺、寬約20公尺、深約4 點
    5 公尺之坑洞，屏東縣政府乃以其違反區域計畫法之規定，
    開立處分書通知乙○○須於91年5 月28日以前恢復原狀；嗣
    上開土地確實有遭他人傾倒建築廢棄物、廢椰子殼、廢家俱
    、廢塑膠及垃圾等廢棄物等事實，有屏東縣政府處理違反區
    域計畫法案件移送書、屏東縣政府環安小組現場現場會勘報
    告及照片各1 份在卷可稽（見臺灣屏東地方法院檢察署91年
    度發查字第110 號卷宗第1 至7 頁、92年度他字第185 號卷
    宗第20至23頁）。是此部分事實，自堪信實。
  (二)證人乙○○於本院審理時到庭具結證稱：「（你坐落於屏東
    縣高樹鄉○○○段1879號土地是否租給被告？）我不知道這
    件事情，是甲○○處理的」、「（出租給被告的目的為何是
    否知道？）是甲○○介紹出租土地是要換土」、「（土地上
    的砂石被挖出來之後，有無回填泥土你是否知道？）我不知
    道，甲○○說全權要幫我處理，砂石挖出來之後有無傾倒廢
    棄物等事情我並不知情」等語（見本院卷第70至71頁）；證
    人甲○○於本院審理時到庭具結證稱：「不是租給他，是被
    告說他要做回填，但被告把砂石挖出去之後，泥土並沒有回
    填，來改良土地，當時有講必須回填可以耕種的土」、「（
    屏東縣政府環安小組查獲本件濫挖砂石且沒有回填泥土的時
    候，你是否知道被告回填的是什麼土？）被告起初他有倒一
    點土，結果被告他跑走了，後來發現好像有垃圾這類的進去
    坑洞裡」、「（垃圾是誰去傾倒的是否知道？）我知道是丁○○倒的」、「（被告傾倒垃圾的時候你是否知道？）他傾
    倒垃圾的時候我不知道，我是之後發現有垃圾的時候，丁○○有跟我說再過幾天會排除，但我過去看的時候，垃圾並無
    清理掉，也還是到處是垃圾」、「泥土並沒有回填，雖然被
    告說要回填泥土，但是並沒有回填，我到現場看的時候反而
    看到現場堆置許多垃圾，被告傾倒垃圾的時候我沒有看到，
    但我不知道是否因為縣政府催促被告才傾倒垃圾」、「（你
    在土地現場等有人要進土，被告有告訴你會進土結果貨車載
    運進來的是垃圾，是否如此？）我進去現場裡面就有垃圾」
    、「（有無看到貨車載垃圾？）我沒有看到，我看到的時候
    就有一堆垃圾在那裡」、「（你怎麼知道是被告找人來到垃
    圾的？）我只知道進來的現場的是垃圾，但是誰載來的我不
    知道」等語（見本院卷第71至72頁）。證人即乙○○之子丙○○於本院審理時亦到庭具結證稱：「（乙○○所有之屏東
    縣高樹鄉○○○段1879號之土地有租給被告換土你是否知道
    ？）乙○○是我父親，我父親沒有租土地給被告，都是我舅
    舅甲○○跟被告在處理這件事情，而且甲○○當初說我父親
    的土地是旱地，要換土，有說一車子土出去，一車子土進來
    ，誰知道後來會傾倒垃圾」、「我有追問被告他們，請他們
    趕快回填泥土，因為法院已經找我父親，要找我父親上法庭
    ，我請他們儘速處理回填，我認為他們這種人很可惡，請鈞
    院為我我父親主持公道，我不知道何時回填垃圾，這件事情
    我不知道」等語（見本院卷第73頁背面）。
  (三)證人乙○○、丙○○及甲○○與被告並無任何怨隙、親屬關
    係，衡情上開證人應無設詞攀誣，或虛構事實以維護被告之
    理，況其等到庭具結作證，更係以刑事責任擔保其證言之真
    實性，故證人乙○○、丙○○及甲○○前開證述內容，經核
    尚無不可採信之處。證人甲○○雖先係證稱上開土地之廢棄
    物應該是被告所傾倒，惟其又證稱實際上並不知道上開土地
    上之廢棄物是否為被告所傾倒，是證人甲○○、丙○○及乙○○所證，均無法為被告不利之認定。
  (四)綜上所述，被告上開辯稱其並無傾倒廢棄物及並無提供上開
    土地回填、堆置廢棄物之事實，自屬可信。
  (五)此外，公訴人復未提供其他積極證據足資證明被告確有公訴
    人所指之犯行，不能證明被告犯罪，參諸前揭法條規定與判
    例意旨依法應為被告無罪之諭知。
六、據上論斷，應依刑事訴訟法第301 條第1 項，判決如主文。
本案經檢察官劉昀到庭執行職務。
中    華    民    國    97    年    12    月    2     日
                  刑事第一庭  審判長法  官  潘正屏
                                    法  官  曾吉雄
                                    法  官  許蓓雯
以上正本證明與原本無異。
如不服本判決應於收受判決後10日內向本院提出上訴書狀，並應
敘述具體理由；其未敘述上訴理由者，應於上訴期間屆滿後20日
內向本院補提理由書（均須按他造當事人之人數附繕本）「切勿
逕送上級法院」。
中    華    民    國    97    年    12    月    8     日
                                    書記官  蘇雅慧


司法院資訊處製作；財團法人民間司法改革基金會備份。
